【裁判字號】    97,交聲,13
【裁判日期】    970902
【裁判案由】    違反道路交通管理處罰條例聲明異議
【裁判全文】
臺灣新竹地方法院交通事件裁定      97年度交聲字第13號
原處分機關  交通部公路總局新竹區監理所新竹市監理站
異  議  人  甲○○
代  理  人  乙○○
上列受處分人因違反道路交通管理處罰條例案件，對於交通部公
路總局新竹區監理所新竹市監理站於民國96年12月12日所為之竹
監新四字第裁51-B00000000號違反交通事件裁決不服，聲明異議
，本院裁定如下：
    主    文
原處分撤銷。
甲○○不罰。
    理    由
一、按汽車駕駛人停車時，於身心障礙專用停車位違規停車，處
    新臺幣（下同）600元以上1,200元以下罰鍰，道路交通管理
    處罰條例第56條第1項第10 款定有明文。次按使用身心障礙
    者專用停車位者，除掛有專用牌照之車輛外，應將專用停車
    位識別證置於汽車擋風玻璃明顯處或黏貼於機車車首，以供
    查核檢驗，身心障礙者專用停車位設置管理辦法第9條第1項
    亦規定甚明。
二、原處分意旨略以：異議人即受處分人甲○○於民國96年10月
    22日16時34分許，將其所有車牌號碼5287-HM 號自用小客車
    停放在新竹市○○路○ 段，經警舉發「於身心障礙專用停車
    位違規停車」之違規，爰依道路交通管理處罰條例第56條第
    1項第10款規定，裁處異議人罰鍰新臺幣（下同）1,200元等
    情。
三、異議意旨略以：異議人於民國96年10月22日16時34分許，將
    其所有之車牌號碼5287-HM 號自小客車停放在身心障礙停車
    格內，殘障手冊及身心障礙識別證均放在車內，惟未放在車
    窗前，執勤員警前來取締時，異議人之兄即代理人乙○○有
    將車內之身心障礙識別證出示予員警觀看，員警逕予將該車
    輛拖吊，懇請准予免罰等語。
四、經查：
(一)、受處分人確實領有身心障礙專用停車位識別證，有車牌號碼
    5287-HM 號自用小客車身心障礙專用停車證影本乙紙在卷可
    參，堪以認定。
(二)、新竹市警察局雖於96年11月19日以竹市警交字第0960044843
    號函稱：「依身心障礙者專用停車位設置管理辦法第9 條：
    使用身心障礙者專用停車位者，應將專用停車位識別證置於
    汽車擋風玻璃明顯處，以供查核驗證」、「經查王君（應係
    巫君，誤載為王君）申訴之5287-HM 小客車，於96年10月22
    日在本市○○路○ 段殘障停車位停車，未依規放殘障識別證
    相關證件，違規事實明確，本局員警依道路交通管理處罰條
    例第56條第1項10款製單舉發（竹市警交字第E00000000號）
    ；另依新竹市使用民間拖吊車及保管場地管理辦法之作業程
    序執行拖吊，並無不當」，且亦經本院依職權訊問證人即當
    日舉發知新竹市警察局交通隊員警張根培，其亦證稱：當天
    異議人的車輛確實沒有擺放身心殘障識別證，所以依法執行
    拖吊等語（見本院97年1 月30日訊問筆錄），是異議人當天
    確未依規定擺放身心障礙者識別證於5287-HM 號自小客車之
    擋風玻璃前，應可認定。
(三)、再經本院訊問異議人之兄乙○○，其到庭具結證稱：在庭之
    警察即證人張根培在拖車，一看到這情形，就看快跑出去，
    以異議人的鑰匙打開車門，並且拿異議人殘障車位識別證給
    警察看等語（見本院97年2 月13日訊問筆錄），而證人即舉
    發張根培亦表示對證人證詞沒意見等語（見本院97年2 月13
    日訊問筆錄），足見異議人之兄乙○○確係在證人即執勤員
    警張根培執行拖吊時，有出示異議人身心殘障識別證予警員
    張根培觀看，應屬無疑。
(四)、又按上開身心障礙者專用停車位設置管理辦法第9 條之規範
    目的，僅在提供交通主管機關就停車場管理之「查核檢驗」
    ，據以辨識該身心障礙者專用停車位之使用車輛是否為有權
    使用，究其目的，乃在保護身心障礙者之權益，尚非以有無
    將專用停車位識別證確實置於車內可供辨識之規定位置，列
    為處罰與否之必要條件，更不因違反該條規定，即剝奪領有
    身心障礙專用停車位識別證之駕駛人合法使用專用停車位之
    權。且參以身心障礙者保護法第48條之「非領有專用停車位
    識別證明之身心障礙者或其家屬，不得違規佔用」規定可知
    ，道路交通管理處罰條例第56第1 項第10款對於「身心障礙
    專用停車位違規停車者」所定之罰則，解釋上應限於違規佔
    用之情形，亦即係指針對未領有身心障礙專用停車位識別證
    ，而使用身心障礙專用停車位者而言，至於已領有專用停車
    位識別證明之身心障礙者或因其他原因而未能將專用停車位
    識別證置於擋風玻璃明顯處，雖違反上開身心障礙者專用停
    車位設置管理辦法第9 條之規定，惟尚不得逕以道路交通管
    理處罰條例第56條第1 項第10款之規定相繩。再考諸上開規
    定之立法目的係在落實保障身心障礙者之停車權益，故該款
    規定所謂「違規停車」，應以真正侵害身心障礙者停車權益
    之違規行為為限，而非依字義解釋，包含一切法律、行政規
    則之違反。從而，本件受處分人雖有未依規定將專用停車位
    識別證置於擋風玻璃明顯處之情事，惟其嗣後已提出上述證
    明文件證明其並非違規佔用身心障礙專用停車位，當屬符合
    有資格使用專為其設置之停車位，自無違反道路交通管理處
    罰條例第56條第1項第10款之規定，應甚明確。
五、綜上所述，原處分機關未予詳查，遽以上開事實，援引道路
    交通管理處罰條例第56條第1 項第10款規定，對受處分人加
    以裁罰，自有未洽，本件異議為有理由，原處分應予撤銷，
    另為受處分人不罰之諭知。
六、據上論斷，應依道路交通管理處罰條例第87條第2 項、道路
    交通案件處理辦法第20條前段，裁定如主文。
中    華    民    國    97    年     9     月    2    日
                  交通法庭    法  官  林惠君
以上正本證明與原本無異。
如不服本裁定，應於送達後5日內向本院提出抗告狀。
中    華    民    國    97    年    9     月     2    日
                              書記官  蔣淑君


司法院資訊處製作；財團法人民間司法改革基金會備份。
